【裁判字號】    99,訴,1362
【裁判日期】    990930
【裁判案由】    偽造文書等
【裁判全文】
臺灣臺北地方法院刑事判決              99年度訴字第1362號
公  訴  人  臺灣臺北地方法院檢察署檢察官
被      告  乙○○
上列被告因偽造文書等案件，經檢察官提起公訴（99年度偵字第
14606 號），被告就被訴事實為有罪之陳述，經本院裁定由受命
法官獨任進行簡式審判程序，本院判決如下：
    主  文
乙○○共同行使偽造公文書，足以生損害於公眾及他人，處有期
徒刑壹年貳月。緩刑年，緩刑期間付保護管束，並應於緩刑期
間，向指定之公益團體、地方自治團體或社區提供壹佰捌拾小時
之義務勞務。扣案之偽造「臺灣臺北地方法院檢察署政務科偵查
卷宗」、「臺灣臺北地方法院地檢署政務科」公文書各壹紙、行
動電話壹具（含0000000000號ＳＩＭ卡壹只），均沒
收。
    事  實
一、乙○○因沈迷職棒賭博而積欠真實姓名、年籍均不詳，綽號
    「阿智」、「阿南」及「阿信」成年人所屬詐欺集團新臺幣
    （下同）17萬元，乃應「阿智」之邀，以1 天抵償賭債1 萬
    元之協議，加入上開詐欺集團，負責持偽造公文冒充公務員
    ，以監管財產之名向被害人取款。謀議既定，乙○○即意圖
    為自己不法之所有，共同基於僭行公務員職權、行使偽造公
    文書及詐欺取財之犯意聯絡，由數名詐欺集團成員，於民國
    99年6 月9 日下午1 時許，輪流以電話假冒榮民總醫院人員
    、警察局科長、法官，向甲○○佯稱涉嫌洗錢犯罪，須將財
    產交付監管及擔保云云。上開詐欺集團成員，又於翌日上午
    10時許，接續以電話向甲○○要求監管金錢，並與甲○○相
    約於當日下午12時40分許，在臺北市○○區○○路二段138
    巷61號明道國小前，由甲○○交付應受監管之金錢。該詐欺
    集團成員因認甲○○已經受騙，乃由「阿南」交付其所有之
    行動電話1 具（含0000000000號ＳＩＭ卡1 只），命乙○○
    前往臺北市某處便利商店接收傳真而偽造「臺灣臺北地方法
    院檢察署政務科偵查卷宗」、「臺灣臺北地方法院地檢署政
    務科」公文書各1 紙，並由乙○○持之前往臺北市○○區○
    ○路二段138 巷61號明道國小附近等候，欲向甲○○取款。
    嗣甲○○於同日下午1 時5 分許出現後，乙○○即自稱臺灣
    臺北地方法院檢察署監管科人員，並出示偽造之「臺灣臺北
    地方法院檢察署政務科偵查卷宗」、「臺灣臺北地方法院地
    檢署政務科」公文書各1 紙予甲○○觀看而行使，復由詐欺
    集團成員透過上開行動電話向甲○○表示將以監管之名欲收
    取395,000 元。惟因警方早已埋伏在旁，乃趨前逮捕乙○○
    ，並當場在乙○○身上扣得偽造之「臺灣臺北地方法院檢察
    署政務科偵查卷宗」、「臺灣臺北地方法院地檢署政務科」
    公文書各1 紙及行動電話1 具（含0000000000號ＳＩＭ卡1
    只），始查知上情。
二、案經臺北市政府警察局文山第一分局報請臺灣臺北地方法院
    檢察署檢察官偵查起訴。
    理  由
一、本案被告乙○○所犯係死刑、無期徒刑或最輕本刑有期徒刑
    3 年以上以外之罪，亦非高等法院管轄之第一審案件，被告
    於本院準備程序中就被訴事實為有罪之陳述，經告知被告簡
    式審判程序之旨，並聽取檢察官、被告之意見後，本院裁定
    由受命法官獨任進行簡式審判程序，合先敘明。
二、上揭事實業據被告於警詢、偵查及本院審判程序中供承不諱
    ，核與被害人甲○○指述情節大致相符，且有臺北市文山第
    一分局木新路派出所扣押物品目錄表1 紙附卷可稽，並有偽
    造之公文書2 紙及行動電話1 具（含0000000000號ＳＩＭ卡
    1 只）扣案足憑，被告任意性之自白與事實相符，應堪採信
    。本案事證明確，被告犯行洵堪認定，應依法論科。
三、論罪科刑：
（一）按所謂文書，乃以文字或符號為一定之意思表示，具有存
      續性，以為法律上或社會生活上重要事項之證明者而言，
      故不論係影本或原本，若有上述文書之性質，均屬文書之
      範疇。次按刑法上所稱之公文書，係指公務員職務上製作
      之文書。若由形式上觀察文書之製作人為公務員且文書之
      內容係就公務員職務上之事項所製作，即使該偽造之公文
      書上所載製作名義機關不存在或該文書所載之內容並非該
      管公務員職務上所管轄，惟社會上一般人無法辨識而仍有
      誤信其為真正之危險時，仍難謂其非偽造之公文書。查本
      案被告所偽造之文書，形式上已表明為臺灣臺北地方法院
      檢察署，其內容又係關於刑事案件之偵辦事宜，自有表彰
      該等公署公務員本於職務製作之意，縱臺灣臺北地方法院
      檢察署內部並無「政務科」此單位而屬虛構，然依前揭說
      明，被告既以該等文書表明甲○○為犯罪嫌疑人而應受臺
      灣臺北地方法院檢察署監管財產之意思，該等文書仍為偽
      造之公文書。被告持上開偽造之公文書自稱為法院職員前
      來監管現金而向被害人詐取財物未果，核其所為，係犯刑
      法第158 條第1 項僭行公務員職權罪、第216 條、第211
      條之行使偽造公文書罪及第339 條第1 項、第3 項之詐欺
      取財未遂罪。被告偽造公文書後加以行使，偽造之低度行
      為為行使之高度行為吸收，不另論罪。
（二）被告與綽號「阿智」、「阿南」、「阿信」及其所屬詐欺
      集團成員間，就本案犯行，有犯意聯絡及行為分擔，為共
      同正犯。
（三）被告以一行為觸犯數罪名，為想像競合犯，應依刑法第55
      條之規定，從一重之刑法第216 條、第211 條共同行使偽
      造公文書罪處斷。
（四）爰審酌被告明知詐欺案件頻傳，卻仍願擔任面交人員，利
      用被害人擔心遭司法機關追訴之心理，僭稱公務員向被害
      人詐取財物，破壞民眾對司法機關之信賴，導致案件偵辦
      困難而犯罪橫行，行為確有不當，惟念其犯後坦承犯行，
      詳實供述，已有悔意，並參酌被告犯罪動機、手段、方法
      、所生危害、被害人不欲深究及起訴書求處有期徒刑1 年
      2 月等一切情狀，酌情量處如主文所示之刑，以資儆懲。
（五）被告未曾因故意犯罪受有期徒刑以上刑之宣告，有臺灣高
      等法院被告前案紀錄表1 份在卷可查，其因年少短於思慮
      致罹刑典，犯後坦承犯行，尚知悔悟，經此偵審程序及刑
      之宣告，當能知所警惕，應無再犯之虞，本院認所宣告之
      刑以暫不執行為適當。惟為使被告記取教訓以保持善良品
      行及建立正確法治觀念，並參酌被告犯罪原因、目的等一
      切因素，爰依刑法第74條第1 項第1 款、第2 項第5 款、
      第93條第1 項第2 款之規定，諭知於緩刑期間應付保護管
      束，並提供義務勞務如主文所示，以啟自新。
（六）末查，扣案偽造之「臺灣臺北地方法院檢察署政務科偵查
      卷宗」、「臺灣臺北地方法院地檢署政務科」公文書各1
      紙，係由被告收取傳真而為其所有之物，且係被告出示予
      被害人以取信所用之物，並未交予被害人收執；行動電話
      1 具（含0000000000號ＳＩＭ卡1 只），係屬共犯「阿南
      」所有，並為被告犯本案所用之物，均經被告供述在卷，
      爰依刑法第38條第1 項第2 款之規定，宣告沒收。其餘扣
      案之物（詳如臺北市文山第一分局木新路派出所扣押物品
      目錄表所載），則不能證明與本案有關，爰不為沒收之宣
      告，應退由移案機關另為適法之處理，併此敘明。
據上論斷，應依刑事訴訟法第299 條第1 項前段，刑法第28條、
第158 條第1 項、第216 條、第211 條、第339 條第1 項、第3
項、第55條、第74條第1 項第1 款、第2 項第5 款、第93條第1
項第2 款、第38條第1 項第2 款，刑法施行法第1 條之1 ，判決
如主文。
本案經檢察官葉惠燕到庭執行職務。
中    華    民    國    99    年    9     月    30    日
                  刑事第七庭  法  官  林勇如
上正本證明與原本無異。
如不服本判決應於收受送達後10日內向本院提出上訴書狀，並應
敘述具體理由；其未敘述上訴理由者，應於上訴期間屆滿後20日
內向本院補提理由書（均須按他造當事人之人數附繕本）「切勿
逕送上級法院」。告訴人或被害人如對於本判決不服者，應具備
理由請求檢察官上訴，其上訴期間之計算係以檢察官收受判決正
本之日期為準。
                              書記官  葉潔如
中    華    民    國    99    年    9     月    30    日
附錄本案論罪法條：
中華民國刑法第158 條（僭行公務員職權罪）
冒充公務員而行使其職權者，處3 年以下有期徒刑、拘役或5 百
元以下罰金。
冒充外國公務員而行使其職權者，亦同。
中華民國刑法第211 條（偽造變造公文書罪）
偽造、變造公文書，足以生損害於公眾或他人者，處1 年以上7
年以下有期徒刑。
中華民國刑法第216 條（行使偽造變造或登載不實之文書罪）
行使第210 條至第215 條之文書者，依偽造、變造文書或登載不
實事項或使登載不實事項之規定處斷。
中華民國刑法第339 條（普通詐欺罪）
意圖為自己或第三人不法之所有，以詐術使人將本人或第三人之
物交付者，處5 年以下有期徒刑、拘役或科或併科1 千元以下罰
金。
以前項方法得財產上不法之利益或使第三人得之者，亦同。
前二項之未遂犯罰之。

司法院資訊處製作；財團法人民間司法改革基金會備份。
